臺灣高等法院刑事裁定
110年度毒抗字第1668號
抗  告  人
即  被  告  賴慧貞

                    籍設臺北市○○區○○路000號0樓(臺北&ZZZZ; &ZZZZ; &ZZZZ; &ZZZZ; &ZZZZ; &ZZZZ; &ZZZZ; &ZZZZ; &ZZZZ; &ZZZZ; &ZZZZ; &ZZZZ; &ZZZZ; ○○○○○○○○○)

上列抗告人即被告因違反毒品危害防制條例案件，不服臺灣臺北
地方法院110年度毒聲字第954號，中華民國110年11月5日裁定（
聲請案號：臺灣臺北地方檢察署110年度聲觀字第847號、110年
度毒偵字第2713號、第3183號），提起抗告，本院裁定如下：
    主  文
抗告駁回。                                              
    理  由
一、原裁定意旨略以：抗告人即被告甲○○（下稱抗告人）基於施
    用第二級毒品之犯意，於民國110年8月1日晚上8時許，在臺
    北市○○區○○街000○0號，以玻璃球燒烤方式施用第二級毒品
    甲基安非他命1次之事實，業據抗告人於警詢及偵查中坦承
    不諱，且抗告人為警採集之尿液檢體，經送請台灣尖端先進
    生技醫藥股份有限公司以氣相層析質譜儀法(GC/MS)檢驗，
    結果呈安非他命及甲基安非他命陽性反應，有列管毒品人口
    尿液檢體採集送驗紀錄單（檢體編號：152131）、臺灣尖端
    先進生技醫藥股份有限公司濫用藥物檢驗報告(檢體編號:15
    2131號、實驗室檢體編號:AK05712號)附卷可稽，足認抗告
    人施用第二級毒品之事實應堪認定。又抗告人前未曾因施用
    毒品案件經法院裁定觀察、勒戒或強制戒治，有本院被告前
    案紀錄表1份在卷可稽，從而，檢察官聲請裁定令抗告人入
    勒戒處所觀察、勒戒，應予准許。爰依毒品危害防制條例第
    20條第1項，觀察勒戒處分執行條例第3條第1項，裁定抗告
    人應送勒戒處所觀察、勒戒等語。
二、抗告意旨略以：檢察官並未開庭給予抗告人陳述意見之機會
    ，抗告人有正當工作而檢察官漏未審酌，且抗告人有不符合
    觀察勒戒之理由，而有適合戒癮治療之條件。又抗告人從未
    有毒品前科，施用二級毒品麻痺自己是因為受人生中最大巨
    變而一時無法面對自己，因此誤觸毒品，抗告人於事發當下
    深深思考過，亦願意誠實面對自己人生的巨變，也後悔迷失
    自己，因此已無施用毒品之習慣，抗告人目前亦有進修指甲
    彩繪課程及從事相關工作，以負擔貸款的房租，與家人感情
    也回復像以前一樣。然若抗告人入所觀察、勒戒，一切又將
    變調，將再次失去家人信任因而無法獲得諒解，且貸款亦無
    從繳納，法律當前講求情理法，又抗告人身體也出現問題，
    因此不適合進觀察、勒戒處所，故懇請給予抗告人機會，撤
    銷原裁定等語。
三、按「犯第10條之罪者，檢察官應聲請法院裁定，或少年法院
    （地方法院少年法庭）應先裁定，令被告或少年入勒戒處所
    觀察、勒戒，其期間不得逾2月」、「觀察、勒戒後，檢察
    官或少年法院（地方法院少年法庭）依據勒戒處所之陳報，
    認受觀察、勒戒人無繼續施用毒品傾向者，應即釋放，並為
    不起訴之處分或不付審理之裁定；認受觀察、勒戒人有繼續
    施用毒品傾向者，檢察官應聲請法院裁定或由少年法院（地
    方法院少年法庭）裁定令入戒治處所強制戒治，其期間為6
    個月以上，至無繼續強制戒治之必要為止。但最長不得逾1
    年」，毒品危害防制條例第20條第1項、第2項分別定有明文
    。再「第20條第1項及第23條第2項之程序，於檢察官先依刑
    事訴訟法第253條之1第1項、第253條之2第1項第4款至第6款
    或第8款規定，為附條件之緩起訴處分時，或於少年法院（
    地方法院少年法庭）認以依少年事件處理法程序處理為適當
    時，不適用之」、「刑事訴訟法第253條之2第1項第6款規定
    之緩起訴處分，其適用戒癮治療之種類、實施對象、內容、
    方式、執行醫療機構或其他機構與其他相關事項之辦法及完
    成戒癮治療之認定標準，由行政院定之」，復為毒品危害防
    制條例第24條第1項、第4項所明定。是以毒品戒癮治療，係
    政府有效減少原有施用毒品人口，預防施用毒品者為籌措購
    毒費用所衍生之刑事犯罪，以透過醫療行為之方式，停止對
    毒品之渴求與依賴，以及減少為購買及施用毒品而造成社會
    治安危害，並重建施用毒品者重返健康社會之能力所制訂之
    制度，且由法務部基於防制毒品危害之刑事政策與毒品危害
    防制條例第24條鑑於對於若干施用毒品者若僅施以徒刑不足
    以斷絕毒癮之規範本旨，乃令檢察機關與衛生福利部合作，
    由檢察官審酌個案情形，援引毒品危害防制條例第24條，改
    以緩起訴處分方式轉介毒品施用者前往醫療院所治療。又檢
    察官就個案是否依刑事訴訟法第253條之1第1項、第253條之
    2第1項第4款至第6款或第8款規定，先對被告為附命完成戒
    癮治療之緩起訴處分，自有衡酌判斷之裁量權限，且此裁量
    權限之行使，亦應受比例原則之限制。又毒品危害防制條例
    所規定之觀察、勒戒處分，其立法意旨在幫助施用毒品者戒
    除毒癮，該處分之性質非為懲戒行為人，而係為消滅行為人
    再次施用毒品之危險性，目的在戒除行為人施用毒品之身癮
    及心癮，兼具教化與治療之目的，可謂刑罰之補充制度，從
    而毒品危害防制條例本身所規定之觀察、勒戒及強制戒治等
    保安處分，雖兼具自由刑之性質，卻有刑罰不可替代之教化
    治療作用，且觀察、勒戒既屬用以矯治、預防行為人反社會
    性格，而具社會保安功能之保安處分，當無因行為人主觀之
    個人或家庭因素而免予執行之理。
四、檢察官適用刑事訴訟法第253條之1第1項及第253條之2對被
    告為緩起訴處分時，另應「參酌刑法第57條所列事項及公共
    利益之維護」，並「認以緩起訴為適當」者，始得為之，認
    檢察官應以向法院聲請觀察、勒戒為原則，於例外符合上揭
    緩起訴處分之要件時，始得另為附命完成戒癮治療之緩起訴
    處分。而檢察官是否適用上開規定對被告為緩起訴處分，自
    得本於上開規定及立法目的，妥為斟酌、裁量，始予決定。
    而其裁量之結果，如認適於對被告為緩起訴處分者，固須於
    緩起訴處分中說明其判斷之依據，惟其如認為應向法院聲請
    觀察、勒戒者，此時因係適用原則而非例外，自無需贅餘交
    代不適於為緩起訴處分之理由。是抗告法院原則上應尊重檢
    察官職權之行使，僅就抗告意旨所指事項為有限之低密度審
    查，除檢察官之判斷有違背法令、事實認定有誤或其裁量有
    重大明顯瑕疵外，尚不得任意指為違法（最高法院103年度
    台上字第2464號判決意旨參照）。
五、經查：抗告人於上開時、地施用第二級毒品甲基安非他命1
    次之事實，業據抗告人於警詢及偵查中均坦承不諱（見毒偵
    字第3183卷第9頁反面、第77頁），且抗告人經警採尿送驗
    ，檢驗結果呈安非他命及甲基安非他命陽性反應一節，有臺
    北市政府警察局偵辦毒品案件尿液檢體委驗單(尿液編號:15
    2131號)、台灣尖端先進生技醫藥股份有限公司110年8月13
    日出具之濫用藥物檢驗報告(尿液檢體編號:152131號、實驗
    室檢體編號:AK05712號)各1份在卷可稽（見同上卷第27至29
    頁、第33頁）。抗告人之尿液檢體經以GC/MS氣相層析質譜
    儀法檢驗，既呈安非他命、甲基安非他命陽性反應，是抗告
    人上揭施用第二級毒品之犯行，堪以認定。又本件抗告人前
    未曾因施用毒品案件經法院裁定觀察、勒戒等情，有本院被
    告前案紀錄表在卷可考，原裁定令抗告人入勒戒處所觀察、
    勒戒，於法並無不合。至抗告意旨固稱檢察官未開庭給予抗
    告人陳述意見之機會，抗告人有不符合觀察勒戒之理由，而
    有適合戒癮治療之條件等語，惟觀諸毒品危害防制條例之全
    文，並無課予檢察官於聲請觀察、勒戒裁定前，應訊問被告
    是否同意觀察、勒戒或應先行評估之規定，而是否給予被告
    為附命條件之緩起訴處分，事屬刑事訴訟法第253條之1第1
    項及第253條之2特別賦予檢察官之職權，被告本無聲請檢察
    官為緩起訴之權利，檢察官亦無於聲請書中說明不命被告接
    受附條件緩起訴之義務，抗告意旨此部分所指，已難認有據
    。至抗告人稱其有正當工作、與家人之感情已回復及身體狀
    況等情，縱然非虛，然觀察、勒戒既屬用以矯治、預防行為
    人反社會性格，而具社會保安功能之保安處分，當無因行為
    人之個人因素而免予執行之理，不能執為免除觀察、勒戒處
    分之理由。稽此，抗告意旨上開所指各節，尚非足取。
六、綜上所述，本件抗告人既有施用第二級毒品之行為，自有予
    以矯治並預防其將來繼續施用之必要性，原審依檢察官聲請
    ，裁定將抗告人送勒戒處所觀察、勒戒，經核並無違誤。抗
    告人猶執前詞提起本件抗告，請求撤銷原裁定，為無理由，
    應予駁回。
據上論斷，應依刑事訴訟法第412條，裁定如主文。
中　　華　　民　　國　　110 　年　　12　　月　　 20 　日
                  刑事第二十二庭審判長法　官  王美玲
                                      法　官  汪怡君
                                      法　官  葉韋廷
以上正本證明與原本無異。
不得再抗告。
                                      書記官  李逸翔
中　　華　　民　　國　　110 　年　　12　　月　　20　　日